【裁判字號】    98,聲再,30
【裁判日期】    980310
【裁判案由】    貪污治罪條例
【裁判全文】
臺灣高等法院高雄分院刑事裁定          98年度聲再字第30號
聲  請  人
即受判決人  甲○○
上列聲請人因貪污治罪條例等案件，對於本院96年度上訴字第15
45號中華民國97年8 月13日確定判決（臺灣高雄地方法院檢察署
93年度偵字第8363、8364、8365、8366、8367、8368、10255 、
10273 、11850 、11851 、11852 號、94年度偵字第6146號），
於98年2 月27日聲請再審，本院裁定如下：
    主  文
再審之聲請駁回。
    理  由
一、聲請意旨略以：聲請人即受判決人甲○○於原確定判決（犯
    詐欺取財罪，處有期徒刑1 年6 月，減為有期徒刑9 月）後
    ，因發現後述確實之新證據，足認受有罪判決之聲請人應受
    無罪之判決，爰依刑事訴訟法第420 條第1 項第6 款規定聲
    請再審：
(一)、證人楊木祥於93年4 月30日、同年5 月10日之地檢署偵訊譯
    文，及原審97年4 月28日勘驗楊木祥93年4 月29日調查筆錄
    錄音譯文，均明確陳述聲請人並未收取楊木祥新台幣（下同
    ）20萬元金錢，而證人楊木祥於調查中所為陳述，係遭調查
    人員詐欺、利誘所致。
(二)、證人陳明松於93年4 月20日調查筆錄、於93年4 月21日聲押
    庭筆錄、於93年4 月26日調查筆錄、於96年1 月11、12日地
    院審理筆錄，及證人黃賢男於93年5 月11日聲押庭筆錄、於
    96年1 月11日地院審理筆錄，所為有利於聲請人之證述，均
    能證明楊木祥才是施用詐術之人，聲請人並未有詐欺行為，
    原確定判決未於判決理由內說明不採納之理由，則上開證據
    均屬漏未審酌之新證據。
(三)、依上開證據，楊木祥向「芝綺美容名店」股東黃賢男等人詐
    取30萬元後，已於92年6 月1 日晚間交付給吳姓友人，並無
    證據證明楊木祥事後有再向該友人取回該筆款項，又於92年
    6 月2 日晚間將其中20萬元交與聲請人，且未能證明聲請人
    有於92年6 月3 日交付不起訴處分書影本予楊木祥之事實。
    且原確定判決誤認聲請人於92年6 月3 日交付不起訴處分書
    影本予楊木祥係施用詐術之行為，卻又認定於92年6 月2 日
    晚間因詐欺而取得20萬元之結果，與施用詐術得財之詐欺犯
    罪成立不合。
(四)、本案對聲請人之監聽，未合通訊保障及監察法，違反令狀原
    則及監聽對象特定原則，此違法監聽所得之監聽內容，應排
    除其證據能力。
二、按刑事訴訟法第420 條第1 項第6 款所謂發現確實之新證據
    ，係指該證據於事實審法院判決前已經存在，為法院、當事
    人所不知，不及調查斟酌，至其後始行發見之證據，且就形
    式上觀察，能認原確定判決錯誤者而言。如已經提出之證據
    於判決時漏未審酌，則除對於不得上訴於第三審法院之案件
    ，經第二審確定之判決，合於同法第421 條規定再審條件得
    依該法條聲請再審外，非此所稱之發現新證據，不得據以聲
    請再審（最高法院79年度台抗字第383 號裁定要旨可佐）；
    又就上開證據本身形式上觀察，固不以絕對不須經過調查程
    序為條件，但必須顯然可認為足以動搖原有罪確定判決，而
    為受判決人無罪、免訴、免刑或輕於原判決所認罪名之判決
    者為限。故受理聲請再審之最後事實審法院，應就聲請再審
    理由之所謂「新證據」，是否具備事實審判決前已經存在，
    為法院、當事人所不知，事後方行發見之「嶄新性」，及顯
    然可認足以動搖原有罪確定判決，應為無罪、免訴、免刑或
    輕於原判決罪名之「顯然性」二要件，加以審查，為判斷應
    否准予開始再審之準據（最高法院93年度台抗字第98號裁定
    要旨足參）。
三、經查：
(一)、上開聲請意旨所陳所謂發現之新證據，雖指證人楊木祥、陳
    明松、黃賢男上開所為有利於聲請人之證述筆錄、譯文及卷
    附關於聲請人與他人電話通訊監察之監聽內容等證據。然據
    聲請人於98年2 月27日向本院提出之刑事再審聲請狀所載，
    上開筆錄、譯文、監聽內容等證據，於原確定判決前均已經
    存在（參再審聲請狀第5-21頁），且為原審法院、聲請人所
    知悉，非屬於原審確定判決後始行發見之證據，又縱於原審
    判決時有漏未審酌之情，依據上開說明，亦屬是否合於刑事
    訴訟法第421 條規定之再審條件得聲請再審之情形（此觀聲
    請人向本院第1 次聲請再審所據，即係刑事訴訟法第421 條
    規定自明，此有本院97年度聲再字第133 號刑事裁定可佐）
    ，自非刑事訴訟法第420 條第1 項第6 款所稱之發現確實新
    證據，即不符上開所述聲請再審之「嶄新性」要件。
(二)、上開聲請意旨雖指上開證人楊木祥、陳明松、黃賢男所為有
    利於聲請人之證述筆錄、譯文等證據，足證楊木祥向「芝綺
    美容名店」股東黃賢男等人詐取30萬元後，已於92年6 月1
    日晚間交付給吳姓友人，並無證據證明楊木祥事後有再向該
    友人取回該筆款項，又於92年6 月2 日晚間將其中20萬元交
    與聲請人，且未能證明聲請人有於92年6 月3 日交付不起訴
    處分書影本予楊木祥等情，而認屬於受有罪判決之聲請人應
    受無罪判決之證據云云。然就上開筆錄、譯文關於聲請人所
    稱有利於伊部分等證據本身形式上觀察，僅屬上開證人等單
    方之陳述，且原確定判決關於如何認定聲請人知悉楊木祥請
    託其幫忙處理林櫻龍等人之司法案件時，並未當場立即表明
    其對偵查中之案件並無權責影響偵查結果，竟應允幫忙，致
    楊木祥等人誤信被告甲○○有能力處理上開案件至不起訴程
    度，嗣後又告知楊木祥該案已不起訴處分，使楊木祥等人又
    因而誤認該案係被告影響之結果，而進而付款，聲請人所為
    該當刑法詐欺取財罪之構成要件，係以證人黃林翠鳳、黃賢
    男、陳明松、楊木祥、黃火諒於一審法院之證詞，聲請人與
    楊木祥間、楊木祥與黃賢男間之電話通話內容及監聽譯文，
    憑以佐認上開證人楊木祥等人不利於聲請人證詞可以採信。
    並斟酌聲請人之女及其本人帳戶資料明細、聲請人之妻吳麗
    守於調查、偵查、原審之證詞前後所述並非一致，且與聲請
    人於調查、偵查所辯關於帳戶存款來源不符。再參以吳麗守
    於原審所提出之紅包袋外觀上並無裝入100 張千元紙鈔之印
    痕，因而不採信吳麗守證詞，復參酌證人林朝明於偵查中證
    詞。經核原確定判決上開採證認事並無明顯違反經驗、論理
    法則之情，則上開聲請意旨所指上開所謂新證據，亦無顯然
    可認為足以動搖原有罪確定判決而為聲請人無罪之情，即不
    符上開所述聲請再審之「顯然性」要件。
(三)、上開聲請意旨雖指本案對聲請人之監聽，未合通訊保障及監
    察法，違反令狀原則及監聽對象特定原則，此違法監聽所得
    之監聽內容，應排除其證據能力云云。然原確定判決關於此
    部分證據能力程序上之爭執，業已敘明認定聲請人犯罪事實
    存否之通訊監察內容（即原確定判決附表編號7-11所示），
    係經檢察官依通訊保障及監察法規定，認該等電話之持用人
    涉犯貪污治罪條例第4 條第1 項第5 款罪嫌，且危害社會秩
    序情節重大，有相當理由可信其通訊內容與上開犯罪有關，
    難以其他方法蒐集或調查證據而核發通訊監察書，均係合法
    之通訊監察，則在通訊監察期間取得上開門號與相關人員之
    錄音，並無違法取證之瑕疵，而得為證據。另上開通訊監察
    譯文，復經原審勘驗認記載均與錄音內容相符，並經合法調
    查等語（參原確定判決第16頁），足認原確定判決採為對聲
    請人論罪之基礎，於法尚無不合（最高法院93年度台上字第
    6510號判決要旨足參）。至於聲請人所提出監察院97年12月
    24日（97）院台調壹字第0970800492號函影本，僅屬監察院
    函覆聲請人關於所訴偵辦本案有無違失，已派請委員調查中
    等情，而就此函文形式上觀察，並無顯然可認為足以動搖原
    有罪確定判決，而為聲請人無罪判決之情形。
四、綜上所述，聲請人所指上開「發現確實之新證據」，依據上
    開說明，均無合於聲請再審之「嶄新性」、「顯然性」等要
    件，自不構成「發現確實之新證據」之准予開始再審理由，
    即核與刑事訴訟法第420 條第1 項第6 款規定之再審要件不
    符，本件再審之聲請為無理由，應予駁回。
據上論斷，依刑事訴訟法第434條第1項，裁定如主文。
中    華    民    國    98    年    3    月     10    日
                刑事第一庭  審判長法  官  郭雅美
                                  法  官  徐美麗
                                  法  官  張意聰
以上正本證明與原本無異。
本裁定不得抗告。
中    華    民    國    98    年    3     月    10    日
                                  書記官  陳金


司法院資訊處製作；財團法人民間司法改革基金會備份。
